臺灣彰化地方法院民事判決　　　　　　　　　　　　　九十三年度婚字第五八二號
　　原　　　告　甲○○
　　被　　　告　乙○○
右當事人間請求確認婚姻關係不成立事件，本院判決如左：
    主    文
原告之訴駁回。
訴訟費用由原告負擔。
    事實及理由
一、原告主張：原告於民國九十二年九月五日在大陸經由媒人楊錦文之介紹與被告結
    婚，但未辦理結婚之公開儀式，亦未宴客，僅二人至廣東省梅州民政局婚姻登記
    處辦理結婚登記，原告返回台灣後，於九十二年九月二十九日向彰化縣彰化市戶
    政事務所辦理結婚登記。而被告於九十二年十二月十九日首次入境來台探親，經
    內政部警政署入出境管理局調查結果，認係虛偽結婚而撤銷入境許可，將被告強
    制出境，雖經原告向內政部題起訴願，亦遭駁回訴願。按台灣地區與大陸地區人
    民關係條例第五十三條規定，兩造結婚之效力應適用台灣地區之法律，查兩造在
    大陸地區僅辦理結婚登記而已，既未舉行結婚之公開儀式，亦未宴客，原告在台
    灣亦僅辦理戶籍之結婚登記，從而兩造間因未履行法定之結婚公開儀式，依民法
    第九百八十二條第一項及同法第九百八十八條第一項規定，兩造之婚姻應屬不成
    立，為此提起本件訴訟等語。並聲明：確認原告與被告間之婚姻關係不成立。
二、本件未經言詞辯論，被告未為聲明或陳述。
三、得心證之理由：
  （一）按原告之訴，依其所訴之事實，在法律上顯無理由者，法院得不經言詞辯論
        ，逕以判決駁回之，民事訴訟法第二百四十九條第二項定有明文。又按結婚
        或兩願離婚之方式及其他要件，依行為地之規定，台灣地區與大陸地區人民
        關係條例第五十二條第一項另定有明文。
  （二）查本件原告為台灣地區人民，被告為大陸地區人民，此有原告提出之戶籍謄
        本一件附卷可稽，故有關兩造婚姻之法律關係自應適用台灣地區與大陸地區
        人民關係條例之相關規定。又依原告主張兩造係至大陸地區廣東省梅州民政
        局婚姻登記處辦理結婚登記手續，依台灣地區與大陸地區人民關係條例第五
        十二條第一項規定，兩造結婚之方式及其他要件應適用行為地即大陸地區之
        規定。再按中華人民共和國婚姻法第八條規定：「要求結婚的男女雙方必須
        親自到婚姻登記機關進行結婚登記。符合本法規定的，予以登記，發給結婚
        證。取得結婚證，即確立夫妻關係。未辦結婚登記的，應當補辦登記」，故
        大陸地區之婚姻法對於結婚係採法律婚主義，結婚當事人非依一定程序向主
        管機關提出申請、審查並經登記，其結婚無法成立，與台灣地區係採取禮俗
        婚主義即須有公開儀式及二位以上之證人之要件不同，而兩造既已依照中華
        人民共和國婚姻法第八條之規定結婚並辦理結婚登記，則兩造之結婚自然合
        法有效成立，原告主張兩造結婚，依台灣地區與大陸地區人民關係條例第五
        十三年條規定應適用台灣地區之法律，故兩造結婚時未舉行公開儀式及無二
        人以上之證人故屬不成立云云，顯係誤解法律關係，從而原告主張兩造結婚
        時未舉行公開儀式及無二人以上之證人，依民法第九百八十二條第一項及同
        法第九百八十八條第一項規定，請求確認兩造之婚姻關係不成立，即顯無理
        由，揆諸首揭法條規定，爰不經言言詞辯論，逕以判決駁回。
四、負擔訴訟費用之依據：民事訴訟法第七十八條。
中　　　華　　　民　　　國　　九十三　　年　　  十　　  月　　二十七　　日
                                  臺灣彰化地方法院家事法庭
　　　　　　　　　　　　　　　　　　　法　　　官　詹秀錦
右為正本係照原本作成
如對本判決上訴應於判決送達後廿日內向本院提出上訴狀
                                      法院書記官　楊美芳
中　　　華　　　民　　　國　　九十三　　年　　　十一　　月　　　一　　　日
